【裁判字號】    91,自,475
【裁判日期】    920519
【裁判案由】    竊佔
【裁判全文】
臺灣板橋地方法院刑事判決                          九十一年度自字第四七五號
    自  訴  人  甲○○
    被      告  乙○○
右列被告因竊佔案件，經自訴人提起自訴，本院判決如左：
    主  文
乙○○無罪。
    理  由
一、本件自訴意旨略以：被告乙○○於民國八十五年十二月中旬，以鐵皮、鐵架在自
    訴人所有之臺北縣蘆洲市○○段三七五地號土地（下稱前開土地）上，搭蓋鐵皮
    屋（下稱前開鐵皮屋）作為倉庫使用，竊佔自訴人前開土地。前開土地嗣於八十
    六年三月二十六日（自訴狀誤載為八十六年六月二十六日）經臺北縣政府地籍重
    測後，確認為自訴人所有，後經自訴人多次聲請調解，請被告乙○○拆除其所搭
    蓋之前開鐵皮屋均未果，因認被告乙○○涉犯刑法第三百二十條第二項之竊佔罪
    嫌云云。
二、按犯罪事實應依證據認定之，無證據不得推定其犯罪事實；又不能證明被告犯罪
    者，應諭知無罪之判決，刑事訴訟法第一百五十四條、第三百零一條第一項前段
    分別定有明文。次按事實之認定，應憑證據，如未能發現相當證據，或證據不足
    以證明，自不能以推測或擬制之方法，以為裁判基礎，最高法院四十年台上字第
    八六號判例可資參考。復按認定不利於被告之事實，須依積極證據，苟積極證據
    不足為不利於被告事實之認定時，即應為有利於被告之認定，更不必有何有利之
    證據，最高法院三十年上字第八一六號判例意旨可資參照。又告訴人之告訴，係
    以使被告受刑事訴追為目的，是其陳述是否與事實相符，仍應調查其他證據以資
    審認，最高法院五十二年台上字第一三００號判例意旨亦可參照，而因自訴人之
    自訴亦係以使被告受刑事訴追為其目的，準此，自訴人之陳述是否與事實相符，
    同理亦應調查其他證據以詳為審認，尚難單憑自訴人之指訴遽入被告於罪。
三、本件自訴人認被告乙○○涉有前開竊佔犯行，無非係認自訴人所有之前開土地於
    八十五年十二月間遭被告擅自搭蓋鐵皮屋為其主要論據。訊據被告乙○○堅決否
    認有何自訴人所指訴之竊佔犯行，辯稱：前開鐵皮屋係伊母薄秀芬於八十五年間
    請工人搭蓋，並非伊所搭蓋，前開土地係於八十六年間地籍重測後，伊母所搭蓋
    之前開鐵皮屋方變成坐落在自訴人之前開土地上，當初搭蓋鐵皮屋時自訴人亦在
    場，後因伊開工廠，方使用前開鐵皮屋，惟伊仍需支付租金予伊母親，現伊已將
    前開鐵皮屋拆除，伊並無竊佔之不法犯行等語。經查前開鐵皮屋確係被告乙○○
    之母薄秀芬於八十五年間花錢僱工請人前來搭建乙節，業據證人李永泰於本院審
    理時到庭結證屬實，核與被告前開所辯情節相符，而自訴人復未能提出前開鐵皮
    屋確係被告所僱工搭建之證明，堪認前開鐵皮屋係被告之母於八十五年間僱工所
    搭建等情為真，尚難僅以嗣後該鐵皮屋係交由被告作為倉庫使用，遽認前開鐵皮
    屋係由被告所搭建。次查於八十五年間前開鐵皮屋搭建時，斯時自訴人尚不能確
    認前開土地係自訴人所有，嗣於八十六年間經臺北縣政府實施地籍重測並將重測
    結果通知自訴人後，自訴人始確知前開土地為其所有並遭被告占用等情，業據自
    訴人於自訴狀中陳明在卷，並有臺北縣政府八十六年三月二十六日地籍圖重測土
    地標示變更結果通知書影本一份附卷足稽，且證人李永泰於本院審理時亦到庭證
    稱：「我是被告的隔壁鄰居，蘆洲市○○段三七五地號土地上的鐵皮屋目前已拆
    除了，蓋鐵皮屋我就住在隔壁，鐵皮屋前面的房屋是她母親的，鐵皮屋是被告的
    母親薄秀芬拿錢出來搭蓋的，當時也沒有去測量所以並不知道是否有佔到別人的
    土地，搭蓋鐵皮屋時，被告也住在那裡，搭蓋鐵皮屋時，自訴人也在現場，被告
    當時並未測量，所以並不知道是否佔用到別人的土地」等語（參見本院九十二年
    五月五日審判筆錄），堪認被告之母於八十五年間搭蓋前開鐵皮屋後交由被告使
    用時，尚不知前開鐵皮屋確有佔用自訴人前開土地之情事。再查，前開鐵皮屋於
    八十五年間搭蓋時，自訴人即在現場乙節，業經證人李永泰已證述明確，核與被
    告前開所辯情節相符，則斯時自訴人既未當場表明反對之意，後係因臺北縣政府
    實施地籍重測並將重測結果通知自訴人後，自訴人始知前開土地遭佔用並表示反
    對之意，準此，亦難認前開鐵皮屋搭蓋時有未經土地所有權人同意而擅自搭建之
    不法情事。末查被告現已自行拆除前開鐵皮屋後，將前開土地返還自訴人，並經
    自訴人撤回自訴，有撤回自訴狀一份及現場拆除照片二幀在卷可參，此益徵被告
    並無為自己不法利益之意圖。綜上所述，本件尚無積極證據足以證明被告確有明
    知前開土地係自訴人所有卻仍未經自訴人同意私自搭蓋前開鐵皮屋之不法竊佔犯
    行，自難憑自訴人之片面指訴，遽入被告於罪。被告前開所辯尚堪採信，被告所
    為與刑法第三百二十條第二項竊佔罪之構成要件不符，自難以該罪相繩。本件應
    純屬民事糾葛，自訴人應循民事途徑以求解決。此外，本案復查無其他積極證據
    或具體事證，足認被告確有自訴人所指之不法竊佔犯行，揆諸前開法條及判例意
    旨，本件既不能證明被告犯罪，自應依法為被告無罪之諭知，以資審慎。
據上論斷，應依刑事訴訟法第三百四十三條、第三百零一條第一項前段，判決如主文
。
中      華      民      國    九  十  二    年      五    月    十  九  日
                                  臺灣板橋地方法院刑事第一庭
                                      法      官  高  奕  驤
右正本證明與原本無異。
如不服本判決，應於判決送達後十日內向本院提出上訴狀 (應附繕本) ，上訴於
臺灣高等法院。
                                      書  記 官   廖  舜  宜
中      華      民      國      九十二      年    五    月  十九    日


司法院資訊處製作；財團法人民間司法改革基金會備份。
